【裁判字號】    94,花訴,15
【裁判日期】    950117
【裁判案由】    洗錢防制法
【裁判全文】
臺灣花蓮地方法院刑事判決              94年度花訴字第15號
聲  請  人  臺灣花蓮地方法院檢察署檢察官
被      告  乙○○
上列被告因違反洗錢防制法案件，經檢察官聲請簡易判決處刑（
93年度偵字第1866號），本院認有刑事訴訟法第451條之1第4項
但書之情形，不應逕以簡易判決處刑，改適用通常程序審理，判
決如下：
    主  文
乙○○無罪。
    理  由
一、聲請簡易判決處刑意旨略以：被告乙○○預見提供自己帳戶
    予他人使用，可能幫助他人掩飾或隱匿重大犯罪所得之財物
    ，竟不違背其本意，而基於幫助洗錢之犯意，將其於民國92
    年 8月19日，在花蓮縣花蓮市○○路22號第一商業銀行花蓮
    分行申辦之帳號0000000000000000號帳戶之存摺及金融卡交
    付予真實姓名年籍不詳之吳姓男子，以此方式幫助犯罪集團
    ，於為常業詐欺犯行時，供為掩飾彼等重大犯罪所得之用。
    嗣該犯罪集團即基於常業詐欺之犯意，於92年10月23日上午
    9時許撥打電話予丙○○，佯稱退稅之名義，指示其轉帳2筆
    共新台幣（下同）199998元至乙○○所申辦之上開帳戶內，
    嗣經丙○○察覺有異，報警後始循線查悉上情，因認被告涉
    犯刑法第30條第1項、洗錢防制法第 9條第1項之幫助洗錢罪
    嫌云云。
二、按犯罪事實應依證據認定之，無證據不得認定其犯罪事實；
    又不能證明被告犯罪者，應諭知被告無罪之判決，刑事訴訟
    法第154條第2項、第301條第1項分別定有明文。又事實之認
    定，應憑證據，如未能發現相當證據，或證據不足以證明，
    自不能以推測或擬制之方法，為裁判基礎（最高法院40年台
    上字第86號判例參照）。再者，認定不利於被告之事實，須
    依積極證據，苟積極證據不足為不利於被告事實認定時，即
    應為有利於被告之認定，更不必有何有利之證據（最高法院
    30年上字第 816號判例）；而所謂「積極證據足以為不利被
    告事實之認定」係指據為訴訟上證明之全盤證據資料，在客
    觀上已達於通常一般之人均不致於有所懷疑，而得確信被告
    確曾犯罪之程度，若未達到此一程度，而有合理懷疑之存在
    時，即無從為有罪之認定（最高法院76年台上字第4986號判
    例）。
三、本件公訴人認為被告涉有上開幫助洗錢罪嫌，係以被害人丙
    ○○之指述及卷附之第一商業銀行（下稱第一銀行）顧客資
    料查詢單、印鑑卡及第一銀行花蓮分行93年4月26日（93）1
    花字第206 號函、第一銀行被告帳戶明細表、轉帳明細表為
    其依據。訊據被告乙○○雖坦承於上揭時間，將其申請之第
    一銀行存摺及金融卡交付予真實姓名年籍不詳之吳姓男子之
    事實，惟堅決否認有幫助洗錢之犯行，辯稱：其是看報紙的
    廣告說免保人、利率低，而去辦信用貸款，吳先生說要辦財
    力證明，要其先去申請帳戶，其乃去第一銀行、中國國際商
    業銀行、華南銀行申請帳戶，拿到金融卡及存摺後，就寄去
    吳先生所留之高雄地址，隔了 1個多月，吳先生未依約幫其
    辦理對保或貸款手續，其覺得不對勁，就於92年10月間某日
    ，在同1天，以電話將上開3家銀行之存摺、金融卡及印章均
    掛失，可能是第一銀行行員疏失，沒有將其掛失資料登載進
    去，所以才沒有掛失紀錄，其並非將存摺、金融卡賣給別人
    等語。經查：
    (一)被害人丙○○於92年10月23日，遭一名男子以電話佯稱退
      稅，致其信為以真而依該人指示至提款機操作，而匯款 2
      筆各9999元至被告所開設之上開第一銀行花蓮分行帳戶等
      情，業據證人丙○○於警詢及偵查中證述綦詳，並有丙○
      ○存摺影本、第一銀行花蓮分行92年12月26日函所附顧客
      資料查詢單、印鑑卡、自動化服務設備轉帳明細表、未登
      摺帳項明細表等附卷可參。惟此僅能證明證人丙○○遭他
      人以電話詐欺取財，尚難據此即逕予認定被告有出售或出
      借上開第一銀行花蓮分行之存摺、金融卡予他人使用。
    (二)又第一銀行花蓮分行雖查無被告上開帳戶之存摺及金融卡
      曾有掛失之紀錄，亦無被告以電話掛失上開存摺及金融卡
      之紀錄，此有第一銀行花蓮分行93年4月26日（93）1字第
      206號函、94年12月2日（94）1花字第728號函各 1份在卷
      可參。然被告自警詢、偵查，迄本院訊問及審理，自始至
      終均辯稱：因看報紙廣告，欲辦理信用貸款，以電話與對
      方聯繫，對方稱要幫其辦存款證明，需存摺、金融卡等物
      ，其乃將其名下之中國國際商業銀行、華南銀行及第一銀
      行之存摺、金融卡等寄予對方，後因對方未聯繫，乃於92
      年10月某日，同一天打電話掛失上開三張銀行之存摺及金
      融卡等語。且經本院向中國國際商業銀行花蓮分行、華南
      銀行花蓮分行查詢有無被告以電話掛失紀錄，中國國際商
      業銀行花蓮分行及華南銀行花蓮分行均函稱：被告曾於92
      年10月 7日以電話掛失金融卡、存摺等情，此有中國國際
      商業銀行花蓮分行94年11月1日（94）中花營字第0410 號
      函、華南銀行花蓮分行94年11月29日（94）華花存字第10
      07號函各 1份在卷可參。是被告所辯係於同日掛失銀行存
      摺、金融卡等語，確有可採之處。再觀之被告向第一銀行
      花蓮分行、中國國際商業銀行花蓮分行、華南銀行花蓮分
      行申請開戶之時間均為92年8 月19日，此有上開各銀行所
      函附之被告開戶資料及存款往來明細表在卷可參（見嘉義
      市警察局刑案偵查卷宗第19頁、臺灣花蓮地方法院檢察署
      93年度偵字第1866號卷第12頁、本院卷第6 頁），可推知
      被告應係在同一目的之下（其目的可能為被告所辯信用貸
      款或檢察官所認定係出借他人以幫助洗錢），而同日申請
      三家銀行帳戶使用，然如被告辦理上開三家銀行帳戶之目
      的係在將之出售或借予他人以供幫助洗錢之用，為何被告
      於同一日將中國國際商業銀行花蓮分行及華南銀行花蓮分
      行帳戶之存摺及金融卡均辦理掛失，惟獨第一銀行花蓮分
      行之存摺及金融卡未辦理掛失？是被告辯稱：應係第一銀
      行行員漏未登載其電話掛失紀錄所致等語，亦確有可採之
      處。綜上，被告究為出售或出借其存摺、金融卡予他人使
      用，以幫助洗錢；亦或僅因欲辦理信用貸款致遭人利用其
      帳戶，復因第一銀行花蓮分行行員疏失，未將被告以電話
      掛失存摺及金融卡之紀錄登載電腦，致查無被告掛失紀錄
      ，實非無疑。此外，依卷附證據及本院審理調查之結果，
      實無其他積極證據足以確認被告有幫助洗錢之犯行，揆諸
      首揭法條及判例意旨，爰為被告無罪之諭知。
據上論斷，應依刑事訴訟法第452條、第301條第1 項之規定，判
決如主文。
本件經檢察官甲○○到庭執行職務。
中    華    民    國    95    年    1     月    17    日
                        臺灣花蓮地方法院刑事第一庭
                              審判長法  官  張健河
                                    法  官  吳韻馨
                                    法  官  李世華
上列正本證明與原本無異。
如對本判決不服，應於送達後10日內，向本院提出上訴狀。（應
抄附繕本）
                                    書記官  李閔華
中    華    民    國    95    年    1     月    18    日


司法院資訊處製作；財團法人民間司法改革基金會備份。
